【裁判字號】    92,訴,133
【裁判日期】    920519
【裁判案由】    竊盜等
【裁判全文】
臺灣雲林地方法院刑事判決                          九十二年度訴字第一三三號
    公 訴 人  臺灣雲林地方法院檢察署檢察官
    被    告  乙○○
右列被告因竊盜等案件，經檢察官提起公訴（九十一年度偵字第八二三、四０四五、
四一六八、四一六九號、九十二年度偵字第六八九號），本院判決如左：
    主  文
乙○○以犯竊盜罪為常業，累犯，處有期徒刑壹年捌月。並於刑之執行前，令入勞動
場所強制工作年。被訴連續搶奪部分無罪。
    事  實
一、乙○○有偽造文書等犯罪之前科，又於民國（下同）八十四年九月間因公共危險
    等案件，經台灣高等法院台南分院（下簡稱台南高分院）以八十四年度上訴字第
    一二七六號判處有期徒刑三年七月、三月、四月，應執行有期徒刑三年十月確定
    ，並自八十四年九月五日入監服刑至八十六年六月三日假釋出監，刑期需至八十
    八年一月二十一日期滿；又於假釋期間分別於八十七年四月及同年十二月間，均
    因竊盜案件，分別經台南高分院以八十七年度上易字第六八０號及本院八十七年
    度易字第八００號刑事案件判處有期徒刑七月及十月確定，並自八十七年八月十
    八日起入監執行，且經撤銷上開假釋後接續執行，於九十年七月十二日始假釋期
    滿執行完畢。仍不知悔改，又基於意圖為自己不法所有之概括犯意，於附表一所
    示之時地，竊取如附表一所示被害人之機車，並以之為營生。嗣因如該附表所載
    之情，為警查獲。
二、案經彰化縣警察局與彰化縣警察局彰化分局報請台灣彰化地方法院檢察署檢察官
    呈由臺灣高等法院檢察署檢察長核轉暨雲林縣警察局斗六分局及台東縣警察局移
    送台灣雲林地方法院檢察署檢察官偵查起訴。
    理  由
壹、有罪部分：
一、如附表一所示之事實，訊之被告乙○○雖坦承警方於該附表所示之時間在其住處
    分別查獲如附表一編號一至五所示之機車，且各該機車引擎號碼均經被告持鐵鎚
    敲毀或磨損之事實，惟矢口否認有竊盜之犯罪事實，並辯稱：如附表一編號一至
    五之機車均是因人家肇事撞毀不要丟棄路邊後，經被告駕駛小貨車到各處路邊撿
    拾取得，且因資源回收場的老闆告知被告需將引擎號碼打掉，否則不願意回收，
    被告才用鐵鎚將各該機車引擎號碼打掉或磨損；如附表一編號六所示之機車，並
    非被告所持有，被告亦未曾騎過該部機車，被告均未偷竊等語。
二、經查：
（一）附表一編號一至四部分：
  １、被告前揭自白警方於上開時間在其住處查獲附表一編號一至四所示之機車，且
      各該機車之引擎號碼均經被告持鐵鎚敲掉或磨損之事實，有雲林縣警察局斗六
      分局搜索扣押筆錄、扣押物品目錄表各一紙、車輛尋獲電腦輸入單及贓物認領
      保管單各四紙、雲林縣警察局九十一年二月二十日雲警刑四字第０九一０００
      一五二九號鑑驗報告書、及現場暨贓物照片三十五張附雲林縣警察局斗六分局
      斗六警刑字第０九一００二０二九七號警訊卷可按，足信與事實相符。
  ２、且上開機車均為該附表所示之被害人所有，並於如附表所示之時地遭竊之情形
      ，業經被害人辛○○、范鐘仁、壬○○及癸○○等人在警訊中指訴明確，有上
      開被害人之警訊筆錄附上揭警訊卷可參，並有車輛竊盜資料個別查詢報表及贓
      物認領收據各四紙附該警訊卷可參，足信無誤。
  ３、被告雖辯稱上開機車係因肇事撞毀遭人棄置路邊云云。然被告並無法明確指出
      上開機車遭人棄置拾獲之地點。且機車縱經撞毀亦仍有經濟價值；況且，機車
      不堪使用時，所有人尚負有向監理機關繳銷牌照之義務，故鮮有任意棄置之情
      。再者，以上開查獲現場機車之照片以觀，除已被拆解之部分無法辯認外，其
      餘未拆解部分之贓車外觀均大致完整，並無被告所辯因肇事撞毀之情，故被告
      所辯顯與事實不符，不足採信。
  ４、又以被告將上開機車之引擎號碼均予敲毀或磨損之情節，核與一般竊取車輛後
      ，為逃避警方查緝而磨損引擎號碼之手段一致；及被告於為警查獲時，尚辯稱
      其拾獲上開機車時該機車之引擎號碼即已磨損等語，有被告於上開警訊卷之警
      訊筆錄可按，嗣於偵審中始改稱因未把機車之引擎號碼磨損，中古商不敢收，
      始由被告磨損云云，所辯前後不一等情，足認上開機車為被告所竊取。
（二）附表一編號五部分：
  １、上開機車為被害人卯○○所有，並於該附表所示之時地遭竊之事實，亦經被害
      人在警訊中指訴明確，有其警訊筆錄在台灣彰化地方法院檢察署九十一年度偵
      字第三六六六號偵查卷可按，且有查獲該機車之原車牌號碼「ＫＳＭ–二０三
      」號車牌一面可按，另有搜索扣押筆錄、扣押物品目錄表、贓物保管收據、車
      輛竊盜資料個別查詢報表各一紙及指認贓物照片十二張附上開偵查卷可參，足
      信無誤。
  ２、被告雖辯稱：該部機車係在林內鄉○○道路旁，因已經被撞壞，被告看已一、
      二天沒有人來騎始把它載回家云云。然(1)被告前揭所辯與其在為警查獲時所辯
      ：該部機車係被告所有車牌號碼ＭＫＯ–五二五號機車等語不符。(2)且被告自
      己所有上開車牌ＭＫＯ–五二五號機車，於九十一年二月十日為警查獲前揭附
      表一編號一至四所示之機車贓物時，即經警在現場發現業經被告解體，並經警
      當場電解查出其引警號碼為「ＧＹ６Ｄ８４７１７９」號，有上開搜索扣押筆
      錄及扣押物品目錄一紙可按，此為被告所明知；而距本件機車為警查獲日（九
      十一年六月四月）尚未滿四月，被告豈有如此健忘而誤認之理？(3)再者，查獲
      上開贓車之原車牌號碼「ＫＳＭ–二０三」號車牌一面，尚經被告藏置在該部
      機車之腳踏墊下之情，亦經被告所坦承，並有上開贓物照片可參，足信無誤。
      (4)另上開機車除坐墊有割破而用膠布貼補之痕跡外，其餘部分均屬完整，亦有
      上開贓物照片可參，並無被告所辯經人肇事撞毀之情，被告所辯顯與事實不符
      。
  ３、參酌被告上開前後所辯不一，並故意隱匿事實，且無法合理交待其持有該部機
      車之來源等情，應足認上開機車係由被告所竊得。
（三）附表一編號六部分：
  １、上開機車為被害人庚○○所有平時交給其子陳文吉使用，而於附表一編號六所
      示之時地遭竊之事實，亦經被害人陳文吉在警訊中指訴明確，有其警訊筆錄在
      台灣彰化地方法院檢察署九十一年度偵字第四四二０號偵查卷可按，且有贓物
      保管單、車輛竊盜資料個別查詢報表各一紙及照片二張附上開偵查卷可參，足
      信無誤。
  ２、被告雖辯稱上開機車非被告所持有，被告未曾騎用云云。然被告曾於九十一年
      六月三日傍晚十七、八時許，騎上開機車至查獲地點雲林縣林內鄉九芎村鎮安
      宮旁空地放置之情，業經在上開空地旁經營檳榔攤之吳誌慧之子甲○○證述屬
      實；核其證述情節，與證人子○○之證述情節相符；且上二證人與被告並無仇
      隙，甚且被告曾於九十一年四月間贈與手機一支給證人甲○○之情，亦經被告
      供陳明確，核與上二證人此部分之證述情節相符，足信屬實。可見被告與證人
      甲○○熟識，且交情良好，應無虛構誣陷之可能。
  ３、另被告辯稱上開機車係在被告為警逮捕（九十一年六月四日）之前一日即同年
      月三日始在台南市失竊，被告不可能跑到台南去竊取該部機車云云。然被告自
      陳其平時駕駛小貨車到處收破爛等語；另參以上開附表一編號一至五所示被告
      行竊之地點遍及彰化、台南、雲林等縣市之情，自足認被告所陳其以小貨車為
      載取上開機車之交通工具，及駕車至上開地點竊取機車之事實屬實。被告前揭
      所辯，尚難據為對其有利之認定。
（四）被告連續竊取上開六部分機車之犯罪事實，足以認定。
三、又被告在偵查中及本院訊問時，均供稱其平時開小發財車到處去撿拾破銅爛鐵販
    賣等語；並在偵查中供稱查獲附表一編號一至四所示之機車，被告係予以拆解後
    販賣零件等語。參酌被告於九十一年二月十日為警查獲上開附表一編號一至四所
    示之機車贓物時，部分確已經被告拆解成各部零件之情，有上開現場暨贓物照片
    可參，足認被告係以拆解機車販賣零件維生。又被告上開拆解零件販賣之機車來
    源，既係由其竊取而來，並參酌被告接連竊取六部機車之情節，公訴意旨認被告
    係以犯竊盜罪為常業，足以採信。核被告所為，係犯刑法第三百二十二條常業竊
    盜罪。另被告於八十四年九月間因公共危險等案件，經台南高分院以八十四年度
    上訴字第一二七六號判處有期徒刑三年七月、三月、四月，應執行有期徒刑三年
    十月確定，並自八十四年九月五日入監服刑至八十六年六月三日假釋出監，刑期
    需至八十八年一月二十一日期滿；又於假釋期間分別於八十七年四月及同年十二
    月間，均因竊盜案件，分別經台南高分院以八十七年度上易字第六八０號及本院
    八十七年度易字第八００號刑事案件判處有期徒刑七月及十月確定，且經撤銷上
    開假釋後接續執行，於九十年七月十二日始假釋期滿執行完畢等情，有台灣高等
    法院被告全國前案紀表及刑案資料查註紀錄表可參，其於五年以內再犯本件有期
    徒刑以上之罪，為累犯，應加重其刑。爰審酌被告除有前開公共危險及竊盜等犯
    罪之前科外，另有偽造文書及違反毒品危害防制條例等犯罪之前科，有上開前案
    紀錄表可參，素行不良，且其於九十一年二月十日第一次為警查獲其連續竊盜如
    附表一編號一至四之機車後，又連續竊取附表一編號五、六之機車，顯見其違法
    意識淡薄，且無視於公權力之存在，惡性非輕，另參酌被害人機車遭竊之損害，
    及被告犯後以不實之辯詞狡飾犯行，可見被告有不誠實之人格特質，且無悔意等
    一切情狀，量處如主文所示之刑。
四、又被告是五十四年九月十七日出生，有其年籍資料在卷足參，為滿十八歲以上之
    人。且正值年輕，身體健全，竟不思以正當職業謀生，而以犯竊盜罪為常業。再
    者，以其前經上開犯罪陸續入監執行超過五年之久後，仍繼續再犯本案之情節，
    可見單予徒刑之執行，尚難以收矯正被告犯罪習性之效，故公訴意旨認被告有併
    予諭知強制工作，以資矯正之必要，尚屬可採，故依竊盜犯贓物犯保安處分條例
    規定，併諭知被告於刑之執行前，令入勞動場所強制工作三年。
五、公訴意旨另以（起訴書附表一編號六部分）：被告於九十一年二月二十七日十時
    許，在雲林縣林內鄉○○路七十四之一號前，竊取被害人丑○○置於車牌號碼Ｍ
    八–一七一二號自小客車內之皮包一只（內有新台幣三萬元、被害人之國民身份
    證、駕照、彰化銀行提款卡各一張、私章一枚、門號0000000000號之
    MOTOROLA行動電話一隻及被害人之夫丙○○之國民身分證一張）等語。
（一）查公訴人認被告有上開犯罪事實，無非係以被害人丑○○在偵查中之指訴、與
      在被告身上查獲門號0000000000號易付卡行動電話晶片一只及上開
      行動電話門號係以「丙○○」之名義於九十一年五月二十三日開通使用之公務
      電話記錄簿一紙為證；惟為被告所否認，並辯稱：上開行動電話晶片，係被告
      所拾獲，被告未竊取上開皮包等語。經查：
  １、被害人丑○○雖結證稱：其在上開時地確有遺失上開皮包等物品，且當時有看
      到一位背影頗似被告的人走過被害人上開車輛的旁邊等語。然其亦證稱：其未
      親見被告竊取其所有上開皮包等語明確。則被害人之上開指訴，並無法確認被
      告即係竊取上開物品之人。
  ２、又警方於九十一年六月四日持搜索票在被告身上查獲0000000000號
      之行動電話易付卡晶片一只之事實，雖為被告所坦承，並有上開晶片一只扣案
      可稽，堪信屬實。且丙○○並未申請使用上開行動電話門號之情，亦經證人丙○○在台灣雲林地方法院檢察署九十一年度偵字第四一六九號案件偵查中結證
      屬實（第二四頁），足信無誤。
  ３、然上開行動電話晶片是屬易付卡，且係以「林鴻明」之名義向遠傳電信股份有
      限公司（下簡稱遠傳公司）申請使用，並於九十一年五月二十三日開通使用，
      帳單地址為「台南縣佳里鎮○○里○○街八八號」等情，有遠傳公司傳真函一
      件附本院審理卷可按。核該申請人之名義「林鴻明」與被害人丑○○之夫「丙○○」之中間名字音同字不同；且上開申請帳單地址為被害人丑○○與其夫丙○○之老家地址，渠二人業於八十八年間即已遷往現在住址「嘉義縣大林鎮溝
      背里尾厝一四四號」，渠二人身分證上所載之住址並於遷居時申請變更登記完
      畢等情，亦經被害人結證無誤，且有被害人與其夫之年籍資料在上開偵查卷可
      按。可見上開易付卡門號應是以偽造或變造之身份證件向遠傳公司申請使用，
      並非持被害人上開失竊之身份證件所申請，故被告辯稱上開行動電話晶片係被
      告拾獲等語，尚非全無可採。
  ４、此外，本案卷內並無其他關於被告確有竊取上開物品之證據。另附台灣彰化地
      方法院檢察署九十一年度偵字第三六六六號偵查卷之員警公務電話登記簿所載
      ：上開行動電話係以「丙○○」之名義申請云云，應係電話傳達誤認所致，併
      此敘明。
（二）綜上事證，並無確切之證據足以證明被告確有上開竊盜犯行。然公訴意旨認此
      部分為被告前揭所犯常業竊盜一罪中之一次犯行，故不另為無罪之諭知。
貳、無罪部分：
一、公訴意旨另以：被告乙○○另於附表二所示之時、地，搶奪如附表二所示被害人
    之財物，經警於該附表所示之情查獲等語。
二、按犯罪事實應依證據認定之，無證據不得推定其犯罪事實；又不能証明被告犯罪
    者，應諭知無罪之判決，刑事訴訟法第一百五十四條及第三百零一條第一項分別
    定有明文。又認定事實所憑之證據，無論直接證據或間接證據，其為訴訟上證明
    ，須於通常一般人，均不致有所懷疑，而得確信其為真實程度者，始得據為有罪
    認定（最高法院七十六年台上字第四九八六號判例意旨參照）。
三、附表二編號一部分：
    公訴人認被告涉犯上開犯罪事實，無非係以被害人丁○○在警訊中之指訴、與證
    人甲○○、子○○、張雪茹等人關於序號000000000000000號之
    NOKIA三三一０型手機是由被告輾轉交付之證述，及東信電訊行動電話號碼資料
    查詢表為主要論據。然為被告所否認，並辯稱：上開手機是被告在夜市所購得，
    被告不敢搶奪等語。經查：
（一）被害人丁○○於如附表二編號一所示之時地遭歹徒以如該附表所示之方法搶奪
      財物之情，雖經被害人在警訊中指訴明確。且被害人所有上開手機嗣經被告贈
      與甲○○後，由甲○○交付子○○價賣給張惠月後，再由張惠月交給張雪茹以
      門號0000000000號使用等情，亦經證人甲○○、子○○二人結證明
      確，並有丁○○、張雪茹之警訊筆錄、贓物認領保管單、手機照片各一紙及東
      信電訊行動電話號碼資料查詢表在台灣彰化地方法院檢察署九十一年度偵字第
      五四００號偵查卷可按，雖足信屬實。
（二）然被害人丁○○並無法指認本件搶案是否確由被告所為，業經證人在本院結證
      明確，並有其上開警訊筆錄可參。則僅以被告曾持有上開被害人遭搶之手機一
      支，尚難據以認定被告確有上開犯行。
四、附表二編號二部分：
    公訴人認被告涉犯上開犯罪事實，無非係以被害人己○○在警訊中之指訴、與遠
    傳公司之通聯紀錄載有被害人所有上開被搶之序號0000000000000
    00之手機於九十一年五月二十六日曾使用前揭以「林鴻明」名義申請使用之門
    號0000000000號通話，及被告持有上開門號行動電話晶片一只為據。
    然亦經被告所否認，並辯稱：被告並無上開被害人遭搶之手機，且上開0000
    000000門號行動電話晶片是被告撿拾取得，不曾用在上開被害人之手機上
    等語。經查：
（一）被害人己○○於如附表二編號二所示之時地遭歹徒以如該附表所示之方法搶奪
      財物之情，雖經被害人在警訊中指訴明確；然被害人亦陳明其未看清楚搶奪歹
      徒之特徵，無法指認歹徒等語，有其警訊筆錄附台灣彰化地方法院檢察署九十
      年度偵字第三六六六號卷可按。
（二）又被告持有之0000000000門號之行動電話晶片曾於九十一年五月二
      十六日使用於被害人所有上開被搶之序號000000000000000之
      手機之情，雖有遠傳公司之通聯紀錄附上開偵查卷可稽，足信屬實。然被告所
      辯上開行動電話晶片為被告所拾得等語，並非全無可採，已如前述；且本件亦
      乏證據證明上開行動電話晶片是由被告使用於被害人之上開手機。又縱屬係由
      被告所使用，亦仍難僅以被告曾持有上開被害人遭搶之手機一支，而無其他補
      強證據佐證之情況，即逕認被告確有上開搶奪犯行。
五、附表二編號三部分：
    公訴人認被告涉犯上開犯罪事實，無非係以證人陳景祥、單素美二人在警偵訊中
    關於單素美所持有被害人戊○○遭搶之序號000000000000000號
    手機一支，係由被告交付取得之證詞、及證人單素美之門號000000000
    0號電話通聯紀錄為據。然亦經被告所否認，並辯稱：上開被害人遭搶之手機一
    支，係被告在斗六夜市所購得，被告並未搶奪等語。經查：
（一）單素美之行動電話門號0000000000號以被害人戊○○所有遭搶之序
      號000000000000000號手機使用；及上開被害人之手機係因被
      告於九十一年五月間，在雲林縣林內鄉九芎家中打麻將時做價四千三百元之代
      價抵償於陳景祥後再轉贈予單素美使用等情，業經單素美、陳景祥二人在警、
      偵訊中證述明確，且為被告所是認，並有上開電話之通聯紀錄附台東縣警察局
      警刑六字第０九二０００五三二六號卷可參，雖足信屬實。
（二）且被害人戊○○於如附表二編號三所示之時地遭歹徒以如該附表所示之方法搶
      奪財物之情，並經被害人在本院結證屬實；然被害人亦證稱其未看到搶奪之歹
      徒，無法指認等語。此外，又無其他證據足以證明被告確於上開時地搶奪被害
      人之上開財物，故尚難僅以被告曾持有上開被害人遭搶之手機一支，即認被告
      確有上開犯行。
六、綜上事證，並無證據足以證明被告確有如附表二所示之連續搶奪犯行，依前揭意
    旨，此部分自應為被告無罪之諭知。
、據上論斷，應依刑事訴訟法第二百九十九條第一項前段、第三百零一條第一項，
    刑法第三百二十二條、第四十七條，竊盜犯贓物犯保安處分條例第三條第一項第
    二款、第四條、第五條第一項前段，判決如主文。
本案經檢察官寅○○到庭執行職務。
中      華      民      國      九十二    年      五      月    十九    日
                                        臺灣雲林地方法院刑事第一庭
                                            法  官  黃  一  馨
右正本證明與原本無異。
如不服本判決，應於判決送達後十日內向本院提出上訴狀( 應附繕本 )。
                                            書記官  洪  秀  虹
中      華      民      國      九十二    年      五      月    十九    日
中華民國刑法第三百二十二條
 (常業竊盜)
以犯竊盜罪為常業者，處一年以上七年以下有期徒刑。
附表一
┌──┬──────┬───────┬───────┬────┬─────
│編號│  竊取時間  │    地   點   │竊得財物    │ 被害人 │       備
├──┼──────┼───────┼───────┼────┼─────
│一  │九十年十一月│彰化縣田中鎮員│車牌號碼ＮＯ–│蔡致賢所│一、起訴書
│    │二十日二十二│集路一段八五四│一五一一號重機│有交給蔡│二、於九十
│    │時許        │號前          │車一部        │致光使用│    經被告
├──┼──────┼───────┼───────┼────┼─────
│二  │九十年十二月│台南市東區育樂│車牌號碼ＮＫＢ│壬○○  │一、起訴書
│    │二十一日十四│街五三巷內    │–九三七號重機│        │二、同右為
│    │時許        │              │車一部        │        │
├──┼──────┼───────┼───────┼────┼─────
│三  │九十一年一月│雲林縣斗六市三│車牌號碼ＨＰ六│范永春所│一、起訴書
│    │七日二十二時│民路一五一號前│–二七九號重機│有交給范│二、同右為
│    │許          │              │車一部        │鐘仁使用│
├──┼──────┼───────┼───────┼────┼─────
│四  │九十年十月十│彰化縣社頭鄉廣│車牌號碼ＩＤＢ│辛○○  │一、起訴書
│    │五日七時許  │興村員集路二段│–九一○號重機│        │二、同右為
│    │            │五三九號      │車一部        │        │
├──┼──────┼───────┼───────┼────┼─────
│五  │九十一年五月│彰化縣花壇鄉中│車牌號碼ＫＳＭ│卯○○  │一、起訴書
│    │七日七時許  │正路三四四號前│–二○三號重機│        │二、於九十
│    │            │              │車一部        │        │    經警持
├──┼──────┼───────┼───────┼────┼─────
│六  │九十一年六月│台南市東區育樂│車牌號碼ＮＸＲ│庚○○所│一、起訴書
│    │三日八時許  │街五十三之二號│–一六一號重機│有交給陳│二、為警於
│    │            │騎樓          │車一部        │文吉使用│    鄉九芎
└──┴──────┴───────┴───────┴────┴─────
附表二（元：新台幣）
┌──┬──────┬────────┬──────────────┬──
│編號│  搶奪時間  │   地    點     │  行為態樣及搶得財物        │
├──┼──────┼────────┼──────────────┼──
│一  │九十一年四月│彰化縣員林鎮山腳│騎機車由後搶奪丁○○之皮包一│警方
│    │十七日十時三│路六段四十號前  │只（內有三百元、NOKIA3310序 │聯紀
│    │十分許      │                │號000000000000000號手機一支 │張雪
│    │            │                │、身分證、行車執照、學生證、│知上
│    │            │                │中國信託、上海銀行及郵局之提│茹使
│    │            │                │款卡、中國信託信用卡各一張）│
├──┼──────┼────────┼──────────────┼──
│二  │九十一年五月│彰化市○○路○段│騎機車自左側搶奪己○○騎機車│警方
│    │二十日零時十│四十一巷口      │行進間置於機車腳踏墊上之皮包│票，
│    │分許        │                │一只（內有身分證、彰化六信信│」名
│    │            │                │用卡各一張、支票存簿及存款簿│行動
│    │            │                │一本、序號000000000000000門 │
│    │            │                │號0000000000號手機一支）    │
├──┼──────┼────────┼──────────────┼──
│三  │九十一年三月│台南縣佳里鎮新生│騎機車撞倒戊○○所騎機車，乘│警方
│    │九日二十二時│路與佳西路口    │機搶奪戊○○置於機車腳踏板之│1855
│    │許          │                │皮包（內有四千元、MOTOROLALA│0932
│    │            │                │8088序號000000000000000門號0│查獲
│    │            │                │000000000號及門號0000000000 │
│    │            │                │號手機二具）                │
└──┴──────┴────────┴──────────────┴──


司法院資訊處製作；財團法人民間司法改革基金會備份。
